臺灣桃園地方法院民事裁定
111年度監宣字第74號
聲  請  人  卡睦(CAMUS ARVIN CANDELARIO)



相  對  人  吉娜林(CAMUS GENALYN MERCADO)


關  係  人  楊玉燕  

上聲請人聲請監護宣告事件，本院裁定如下：
    主  文
宣告吉娜林(CAMUS GENALYN MERCADO，女，民國00年0月00日生
，菲律賓國籍人，居留證號碼：Z000000000號）為受監護宣告人
。
選定卡睦(CAMUS ARVIN CANDELARIO，男，民國00年00月0日生，
菲律賓國籍人，居留證號碼：Z000000000號）為受監護宣告人吉
娜林(CAMUS GENALYN MERCADO）之監護人。
指定楊玉燕（女，民國00年0月00日生，身分證統一編號：Z0000
00000號）為會同開具財產清冊之人。
聲請費用由受監護宣告人負擔。
    理  由
一、按凡在中華民國有住所或居所之外國人，依其本國及中華民
    國法律同有受監護、輔助宣告之原因者，得為監護、輔助宣
    告；前項監護、輔助宣告，其效力依中華民國法律。監護，
    依受監護人之本國法。但在中華民國有住所或居所之外國人
    有下列情形之一者，其監護依中華民國法律：二、受監護人
    在中華民國受監護宣告。涉外民事法律適用法第12條、第56
    條第1項第2款分別定有明文。查本件應受監護宣告人即相對
    人吉娜林(CAMUSGENALYNMERCADO，以下均以吉娜林稱之）為
    菲律賓國籍人，其因依法來臺在日月光半導體製造股份有限
    公司（設於桃園市○○區○○路0段000號）工作，於民國110年1
    0月20日因車禍事故受傷等情，業據聲請人具狀並到院陳述
    明確，則應監護宣告人吉娜林自係設有居所於中華民國境內
    ，是揆諸上開法律規定，其在中華民國受監護宣告，自應依
    中華民國法律定之，合先敘明。
二、次按對於因精神障礙或其他心智缺陷，致不能為意思表示或
    受意思表示，或不能辨識其意思表示之效果者，法院得因本
    人、配偶、四親等內之親屬、最近一年有同居事實之其他親
    屬、檢察官、主管機關或社會福利機構之聲請，為監護之宣
    告，我國民法第14條第1項定有明文。又按法院為監護之宣
    告時，應依職權就配偶、四親等內之親屬、最近一年有同居
    事實之其他親屬、主管機關、社會福利機構或其他適當之人
    選定一人或數人為監護人，並同時指定會同開具財產清冊之
    人；法院選定監護人時，應依受監護宣告之人之最佳利益，
    優先考量受監護宣告之人之意見，審酌一切情狀，並注意下
    列事項受監護宣告之人之身心狀態與生活及財產狀況、受監
    護宣告之人與其配偶、子女或其他共同生活之人間之情感狀
    況、監護人之職業、經歷、意見及其與受監護宣告之人之利
    害關係、法人為監護人時，其事業之種類與內容，法人及其
    代表人與受監護宣告之人之利害關係；民法第1111條第1項
    、第1111條之1亦有明定。
三、聲請意旨略以：聲請人卡睦(CAMUSARVINCANDELARIO，以下
    均以卡睦稱之）為相對人之配偶、關係人楊玉燕為相對人之
    仲介友人；相對人因於110年10月20日發生車禍成傷，致不
    能為意思表示或受意思表示，亦不能辨識其意思表示之效果
    。為此，依民法第14條第1項規定，聲請本院准予對相對人
    為監護宣告，並依我國民法第1111條第1項規定，選定聲請
    人為相對人之監護人，暨指定關係人楊玉燕為會同開具財產
    清冊之人。而若相對人未達可監護宣告之程度，則請求依我
    國民法第14條第3項及第15條之1第1項規定為輔助宣告等語
    ，並提出結婚證書、親屬系統表、居留證、衛生福利部桃園
    醫院診斷證明書、出院病歷摘要等件為證。
四、本件經本院囑託鑑定機關即周孫元診所就相對人精神狀態進
    行鑑定，經鑑定醫院提出精神鑑定報告書，記載：經為精神
    狀態檢查：意識警醒。外觀整潔；沒有言語表達；表情愁苦
    ，時而哭泣，以母語溝通，Genalyn（吉娜林）有時可以配
    合舉手，有時沒有反應，因而無法進行算術等標準化測驗，
    更無法辨識物品。請Genalyn閉眼、Genalyn沒有反應。思考
    流程及內容無法探知。目前沒有明顯知覺障礙，如幻覺行為
    。判斷力、定向感嚴重缺損，不知道自己所在地，不知道今
    日日期年月，無法理解醫師、法官角色與功能。短期記憶力
    嚴重缺損，無法完成訊息登錄。長期記憶無法探知記憶內容
    。視動協調能力差，無法正確完成畫圖測驗。鑑定結果：Ge
    nalyn符合車禍後腦傷所致失智症之診斷(ICD-10-CM編碼169
    .91)。因此心智缺陷，致其為意思表示、受意思表示及辨識
    意思表示效果之能力，均已達不能之程度等語，有該院檢附
    之精神鑑定報告書在卷足按。本院審酌相對人因心智缺陷已
    致不能為意思表示或受意思表示，聲請人聲請對於相對人為
    監護之宣告，核無不合，應予准許。
五、次查，聲請人卡睦為受監護宣告人吉娜林之配偶，業據聲請
    人提出結婚證書1份在卷可參。則本院審酌聲請人與受監護
    宣告人之關係密切，且為現在主責安排照顧受監護宣告人之
    人，並有意願擔任監護人，是本院認由聲請人擔任監護人，
    應無不當之處。爰依上揭法條規定，選定聲請人卡睦擔任吉
    娜林之監護人。又經本院選定之監護人即聲請人卡睦，自應
    依民法第1112條規定，負責護養療治受監護宣告人吉娜林之
    身體及妥善為財產管理之職務，一併敘明。
六、另就指定會同開具財產清冊之人部分，本院審酌關係人為相
    對人在臺之仲介友人，知悉相對人在臺財產狀況，為其聲請
    所得清單、辦理報稅，長期協助相對人處理事務，且自相對
    人車禍後即由關係人擔任其與雇主間聯絡窗口，並協助聲請
    人安排相對人至急診、手術、治療，嗣協助相對人安置於長
    照機構養護，而受聲請人推派擔任會同開具財產清冊之人人
    選，關係人亦有擔任會同開具財產清冊之人意願，且關係人
    並無明顯不適任之情形，故由關係人擔任會同開具財產清冊
    之人，應能致力維護相對人之權益甚明，自無不當。本院爰
    依前揭法律規定，選定聲請人為相對人之監護人，併指定關
    係人為會同開具財產清冊之人。又依民法第1113條準用同法
    第1099條、第1099條之1之規定，於監護開始時，監護人對
    於受監護宣告人之財產，應會同關係人於2個月內開具財產
    清冊，並陳報法院，於開具完成並陳報法院前，監護人對於
    受監護宣告人之財產，僅得為管理上必要之行為，附此敘明
    。
七、爰依家事事件法第164條第2項，裁定如主文。
中    華    民    國   111    年    3     月    22    日
                  家事法庭    法  官  林文慧
以上正本證明與原本無異。
如對本裁定抗告須於裁定送達後10日內向本院提出抗告狀，並繳
納抗告裁判費新台幣1,000 元。
                              書記官  蘇珮瑄
　　
中　　華　　民　　國　　111 　年　　3 　　月　　22　　日